【裁判字號】    97,消債更,376
【裁判日期】    970819
【裁判案由】    聲請更生程序
【裁判全文】
臺灣高雄地方法院民事裁定           97年度消債更字第376號
聲  請  人
即債務人    甲○○
                    國民
代  理  人  邱揚勝律師
上列聲請人聲請更生程序事件，本院裁定如下：
    主      文
聲請人甲○○自民國九十七年八月十九日下午五時起開始更生程
序。
命司法事務官進行本件更生程序。
    理      由
一、聲請意旨略以：聲請人甲○○因消費借貸、自用住宅借款、
    信用卡或現金卡契約，對如附表所示金融機構及自然人負有
    如附表所示債務，其中無擔保或無優先權之債務總額未逾新
    台幣（下同）1,200 萬元。其因有不能清償債務情事，前於
    民國95年間，已依中華民國銀行公會會員辦理消費金融案件
    無擔保債務協商機制，以書面向最大債權金融機構中國信託
    商業銀行請求共同協商債務清償方案。雖經協商成立，聲請
    人應按月給付14,116元，然聲請人每月實領薪資約28,805元
    ，除清償上開協商金額外，尚需支付房屋貸款每月7,029 元
    、公教優惠貸款10,462元、個人生活開銷5,000 元及扶養3
    名子女6,000 元，生活開銷入不敷出，而有不可歸責於己之
    事由致履行顯有重大困難，爰依法聲請准予裁定更生等語。
二、按債務人不能清償債務或有不能清償之虞者，得依本條例所
    定更生程序，清理其債務；債務人無擔保或無優先權之債務
    總額未逾1,200 萬元者，於法院裁定開始清算程序或宣告破
    產前，得向法院聲請更生；債務人對於金融機構因消費借貸
    、自用住宅借款、信用卡或現金卡契約而負債務，在聲請更
    生或清算前，應提出債權人清冊，以書面向最大債權金融機
    構請求協商債務清償方案，並表明共同協商之意旨；債務人
    與金融機構協商成立者，不得聲請更生或清算；但因不可歸
    責於己之事由，致履行顯有重大困難者，不在此限；本條例
    施行前，債務人依金融主管機關協調成立之中華民國銀行公
    會會員，辦理消費金融案件無擔保債務協商機制與金融機構
    成立之協商，準用前項之規定；法院開始更生程序之裁定，
    應載明其年、月、日、時，並即時發生效力；法院裁定開始
    更生或清算程序後，得命司法事務官進行更生或清算程序，
    必要時得選任律師、會計師或其他適當之自然人或法人一人
    為監督人或管理人，消費者債務清理條例第3 條、第42條第
    1 項、第151 條第1 項、第5 項、第6 項、第45條第1 項、
    第16條第1 項分別定有明文。
三、經查：
（一）聲請人主張其對如附表所示金融機構及自然人負有如附表
      所示債務，其中無擔保或無優先權之債務總額為1,489,05
      0 元；其於本件更生聲請前，已於95年間依金融主管機關
      協調成立之中華民國銀行公會會員辦理消費金融案件無擔
      保債務協商機制，與中國信託商業銀行就無擔保債務成立
      協商，約定自95年8 月起，分100 期，利率3.88% ，每月
      10日以14 ,116 元依各債權銀行債權金額比例清償各項債
      務，至全部清償為止；又聲請人另對內政部營建署負有房
      屋貸款1,300,000 元、對台灣土地銀行負有公教優惠貸款
      303,000 元等情，有財團法人金融聯合徵信中心當事人查
      詢個人資料（信用報告）回覆書、協議書、無擔保債務還
      款計畫、還債紀錄在卷可稽（詳本院卷第10頁、第19頁至
      第21頁）。足見聲請人係因消費借貸、自用住宅借款、信
      用卡或現金卡契約而負有如附表所示債務，其中無擔保或
      無優先權之債務，總額並未逾1,200 萬元甚明。另聲請人
      於消費者債務清理條例施行後，已向最大債權金融機構中
      國信託商業銀行請求協商債務清償方案，並表明共同協商
      之意旨，經該公司於97年6 月3 日以聲請人曾參與前置協
      商成立或銀行公會協商機制成立為由，拒絕聲請人之申請
      乙情，亦有該公司前置協商退件通知函在卷可查（詳本院
      卷第11頁）。則聲請人已依消費者債務清理條例第151 條
      第1 項規定進行協商程序而不成立甚明。
（二）聲請人主張其每月實領薪資約28,805元，依原協商內容，
      應按月償還14,116元，另需按月支付房屋貸款7,029 元、
      公教優惠貸款10,462元等情，已提出聲請人設於台灣土地
      銀行之帳戶存摺、郵政存簿儲金簿、財政部台灣省南區國
      稅局95、96年度綜合所得稅各類所得資料清單、薪資明細
      表在卷為憑（詳本院卷第12頁至第18頁、第25、26頁、第
      39頁）。又聲請人主張其每月需支出膳食費用5, 000元乙
      情，雖未提出相關憑證，然本院斟酌聲請人居住於高雄縣
      ，依臺灣省97年度最低生活費每人每月為9,829 元計算，
      其主張上開生活支出，應屬允當。另聲請人雖主張須扶養
      3 名子女。然按受扶養權利者，以不能維持生活而無謀生
      能力者為限，民法第1117條第1 項定有明文。查聲請人之
      長女、次女均已成年，有其等年籍資料在卷可查（詳本院
      卷第23、24頁）。且聲請人自稱其長女曾任代課教師而有
      收入，次女與長子現均服役中，亦有所得等情，並提出其
      等之財政部台灣省南區國稅局95、96年度綜合所得稅各類
      所得資料清單在卷可查（詳本院卷第40頁至第45頁、第90
      、91頁）。足見聲請人之子女均非無謀生能力之人，則聲
      請人主張需支付其等3 人扶養費用共6,000 元，應屬無據
      。另聲請人子女之就學貸款，亦非其聲請人個人債務，聲
      請人主張應負擔該部分費用，亦不可採。綜上，聲請人每
      月須支付其個人生活費用5,000 元、房屋貸款7,029 元及
      公教優惠貸款10,462元，應堪認定。從而，聲請人每月薪
      資收入，扣除其個人最低生活必要支出、房屋貸款及公教
      優惠貸款後僅餘6,314 元，已不足以清償原協商金額。則
      聲請人主張其因不可歸責於己之事由，致履行上開協議顯
      有重大困難，堪予採信。
（三）聲請人負有如附表所示債務，債務總額2,790,202 元，已
      如前述。又其名下擁有坐落高雄縣鳳山市○○段15地號土
      地及門牌號碼高雄縣鳳山市○○○路574 巷23之1 號32樓
      房屋；而上開房地已經內政部營建署設定抵押等情，有財
      政部台灣省南區國稅局財產歸屬資料清單、土地登記第一
      類謄本、建物登記第一類謄本為證（詳本院卷第27頁、第
      46 、47 頁）。則聲請人之債務總額高達2,790,202 元，
      且其每月支領薪資除繳付房屋貸款、公教優惠貸款後，已
      不足以支付原協商金額，則聲請人有不能清償債務情事，
      應可認定。
四、綜上所述，本件聲請人為一般消費者，並未從事營業活動。
    其有無法清償如附表所示債務情事，又所負無擔保或無優先
    權之債務，並未逾1,200 萬元。雖前於95年間曾依中華民國
    銀行公會會員辦理消費金融案件無擔保債務協商機制，達成
    還款協議，但因不可歸責於己之事由，致履行上開協議顯有
    重大困難。嗣於消費者債務清理條例施行後再向最大債權金
    融機構申請協商亦不成立，且未經法院裁定開始清算程序或
    宣告破產，又查無消費者債務清理條例第6 條第3 項、第8
    條或第46條各款所定駁回更生聲請之事由存在，則聲請人聲
    請更生，應屬有據，自應准許。
五、依消費債務清理法第45條第1項，裁定如主文。
中    華    民    國    97    年    8     月    19    日
                  民事第三庭法  官  謝梨敏
上為正本係照原本作成。
本件不得抗告。
本裁定已於民國97年8月19日下午5時公告。
中    華    民    國    97    年    8     月    19    日
                                書記官  林玉珊
附表：
┌──┬─────────────┬───────┬───────┐
│編號│債權人                    │金額（新台幣）│種    類      │
├──┼─────────────┼───────┼───────┤
│1   │中國信託商業銀行          │415,708元     │信用貸款、信用│
│    │                          │              │卡消費款      │
├──┼─────────────┼───────┼───────┤
│2   │香港上海匯豐銀行          │155,040元     │信用卡消費款  │
├──┼─────────────┼───────┼───────┤
│3   │台新國際商業銀行          │241,000元     │信用貸款、信用│
│    │                          │              │卡消費款      │
├──┼─────────────┼───────┼───────┤
│4   │美商花旗銀行              │53,849元      │信用卡消費款  │
├──┼─────────────┼───────┼───────┤
│5   │友邦國際信用卡股份有限公司│121,605元     │信用卡消費款  │
├──┼─────────────┼───────┼───────┤
│6   │台灣土地銀行              │303,000元     │公教優惠貸款  │
│    │                          ├───────┼───────┤
│    │                          │1,300,000元   │房屋貸款      │
├──┼─────────────┼───────┼───────┤
│7   │乙○○                    │200,000       │消費借貸      │
└──┴─────────────┴───────┴───────┘


司法院資訊處製作；財團法人民間司法改革基金會備份。
